臺灣臺南地方法院民事判決　　　　　　　　94年度婚字第77號
原　　　告　乙○○
訴訟代理人　張仁懷律師
被　　　告　甲○○
上列當事人間請求離婚事件，經本院於民國94年6月7日言詞辯論
終結，判決如下：
    主      文
准原告與被告離婚。
訴訟費用由被告負擔。
    事實及理由
一、原告主張：
（一）緣兩造於民國79年5月12日結婚，婚後未生育子女，原告
      並和前婚姻關係中所生之長子徐賢灃（已於93年6月20死
      亡）和被告共同生活於台南縣後壁鄉新嘉村白沙屯178號
      住處，原告本以為就此可與被告共同為家庭及事業奮鬥打
      拼，詎兩造結婚後不久，原告即發現被告有暴力傾向，經
      常因細故口出惡言辱罵原告，原告雖曾多次規勸被告應以
      家庭未來幸福著想，惟被告依然故我不曾改變，甚至於婚
      後不久，被告即無故毆打原告臀部，致使原告臀部紅腫瘀
      血而無法坐臥及走路，另被告也曾將原告丟在地上，害原
      告腳撞到地面而不能走路，被告復向原告索討金錢，表示
      要與友人合夥購買機械作為採取農作物使用，原告因擔心
      無法負擔該筆款項而拒絕被告要求，豈料被告竟因此動手
      毆打原告，令原告終日惶恐難安、身心俱疲，婚後1年多
      ，原告終於無法再忍受被告之暴力行為，乃於80年間，攜
      長子徐賢灃離開台南，回到彰化和美娘家附近租屋居住，
      同年原告曾打電話給被告並告知其居處，被告有來原告居
      處，竟於毆打原告後並強拉原告回台南，隔日原告乃又逃
      回彰化和美娘家居住，自此直至86年底，期間原告僅在逢
      年或過中秋、端午節時，曾至被告住處居住1、2天祭拜祖
      先，或於被告患甲狀腺亢進、肩胛部位脂肪瘤及盲腸炎等
      疾病，3次在彰化基督教醫院住院開刀時，原告曾至醫院
      照顧被告。87年春節，原告援例至台南被告住處祭拜祖先
      ，祭拜完畢，原告返回彰化娘家，被告竟追至原告彰化娘
      家，當著原告之子徐賢灃以及媳婦林玲瑛之面前毆打原告
      ，並向原告索回因過年所包給原告之紅包，得逞後揚長而
      去，87年7月間原告之長子徐賢灃入伍服兵役，被告得知
      後，乃以電話要求原告率子媳林玲瑛及孫子一同前往被告
      在台南之住所同住，原告等應允前往，詎同住不到半月，
      某日被告在外飲酒後返家，竟又無故毆打原告，並驅趕原
      告及子媳林玲瑛及孫子離家，原告迫於無奈，遂再度返回
      彰化娘家居住。自此兩造間即無往來，原告不曾返回被告
      台南住處，被告亦不曾至原告彰化娘家探訪原告，兩造再
      一次之分居迄今已達7、8年，期間兩造未共營婚姻生活，
      彼此形同陌路。
（二）兩造婚後，除結婚之第1年曾共同生活及長子當兵時，原
      告曾回到台南與被告短暫生活外，均處於分居狀態，而共
      同生活期間，被告對原告之言語辱罵、拳腳相向，如同家
      常便飯不斷上演，致使原告只得離家返回彰化和美娘家附
      近租屋居住，分居期間，被告從未關心原告之生活，其中
      90 年11、12月間，原告罹患放射菌肺部感染、胃潰瘍等
      疾病，生命垂危入院治療長達28天，被告雖接獲通知，亦
      不聞不問甚至拒絕探視原告，又原告唯一之長子徐賢灃不
      幸於93年6月20日因心肺衰竭死亡，被告知悉後亦未曾聞
      問，更遑論出面協助處理喪禮事宜，原告一人承擔喪子之
      痛，內心哀戚實難言喻，僅在94年4月24日接獲原告訴請
      離婚之起訴狀時，要求原告至台南將衣物取走，除此外，
      兩造間未有任何聯繫，可謂夫妻之情已盪然無存，被告所
      表現之種種行為，更益證早已對原告無夫妻之情分，兩造
      間已無復合之可能，顯無繼續維持婚姻之必要，原告爰依
      民法第1052條第2項規定訴請判准兩造離婚等語。
（三）並聲明：如主文所示。
二、被告則以：原告所述第1次被毆打之時間，應係82、83年左
    右，該次伊並沒有毆打原告，係因原告要離家，伊把原告拉
    回來並放在床上，原告自己掉下床撞到腳，另伊也曾毆打原
    告臀部，因為原告說她曾與前夫聯絡，伊一時氣憤所以才打
    原告，但伊僅毆打原告1次而已，嗣原告在伊上班時間搬離
    住處，並且自行將戶口遷出；86、87年左右，原告打電話給
    伊告知其行蹤，伊才去彰化和美把原告接回台南，該次伊並
    沒有毆打原告，而原告也有跟伊回台南，回台南住1、2個星
    期後又無故離家，伊也不知原告行蹤，嗣後兩造僅以電話聯
    繫，原告未曾再回台南，僅後來伊割盲腸及甲狀腺時，原告
    曾到醫院照顧伊，88年至90年間，原告約每週都會回來看伊
    ，90年過後至今則約隔週才回來看伊；另伊曾接獲原告之子
    電話告知原告生病，但伊不能確定原告是否生病，所以沒有
    前去探望，至於伊並未接獲通知原告之子過世之事，故未前
    往協助原告辦理喪事；伊對原告仍有感情，且伊認為事情並
    沒有如此嚴重，故伊不同意離婚等語。並聲明：原告之訴駁
    回。
三、兩造不爭執之事實：兩造於79年5月12日結婚，未生育子女
    ，現婚姻關係存續中，此並有戶籍謄本2件可稽，堪認為真
    實。
四、得心證之理由：
（一）原告主張兩造婚後，除結婚之第1年曾共同生活及長子當
      兵時，原告曾回到台南與被告短暫生活外，均處於分居狀
      態，而共同生活期間，被告經常對原告言語辱罵、拳腳相
      向，致原告只得離家返回彰化和美娘家附近租屋居住，分
      居期間，被告從未關心原告之生活，其中90年11、12月間
      ，原告罹重病，生命垂危入院治療長達28天，被告雖接獲
      通知，亦不聞不問甚至拒絕探視原告，又原告唯一之長子
      徐賢灃不幸於93年6月20日因心肺衰竭死亡，被告知悉後
      亦未曾聞問，僅在94年4月24日接獲原告訴請離婚之起訴
      狀時，要求原告至台南將衣物取走，除此外，兩造間未有
      任何聯繫，可謂夫妻之情已盪然無存等情，業據提出台灣
      彰化地方法院檢察署相驗屍體證明書1件、財團法人彰化
      基督教醫院診斷書2件為證，然為被告所否認，並以前詞
      置辯，經查：證人即原告之媳林玲瑛到庭證稱：「我與原
      告之子在86年結婚，所以86年之前的事我不知道，我只知
      道86年以後的事，原告從86年到90年間約隔幾週或幾個月
      去找被告1次，從90年以後原告就沒有去找過被告，因為
      被告毆打原告之故，我在被告家有親眼看過被告毆打原告
      ，大約在87、88年我看到的，被告有推原告，因為被告喝
      酒回來，就推打原告，我與原告要跑，被告就追打我們。
      因為我與原告同住，原告每天都在家，只有94年4月原告
      有回台南拿衣服而已．．．被告知道原告之處所，有來找
      過我們1、2趟，但是沒有叫原告回去，反而是來打原告。
      」等語（見本院94年5月3日言詞辯論筆錄），核與原告所
      述大致相符；再被告自承有推原告、拉原告回來將原告放
      在床上、用手打原告臀部等情事（見本院94年5月3日言詞
      辯論筆錄）；參以被告亦自承伊於82、83年間毆打原告後
      ，原告乃離家，嗣隔3、4年後始有聯繫，期間原告偶爾回
      家過，從原告離家後伊就知道原告住何處，伊有去找過原
      告十幾次，但沒有要原告回台南，因為原告有農務要忙，
      另伊有接獲原告之子電話告知原告生病，但伊不能確定原
      告是否生病，所以沒有前去探望等語（見本院94年5月3日
      言詞辯論筆錄），足認原告主張其遭被告毆打始離家，又
      兩造婚後至今已逾15年，惟期間鮮少相聚，被告亦不曾要
      原告返家同住，甚至於接獲原告重病之通知時，亦不曾前
      往探視等節堪信為真實，被告辯稱其對原告仍有夫妻之情
      云云，顯無足採。
（二）按婚姻乃一男一女之兩性結合，以組織家庭，共同生活為
      目的，故有足以破壞共同生活或難以維持共同生活之情事
      發生，允宜許其離婚以消滅婚姻關係。74年6月3日修正公
      布之民法親屬編，就裁判離婚之原因，為應實際需要，參
      考各國立法例，增設民法第1052條第2項，明定有同條第
      1項以外重大事由，難以維持婚姻者，亦得請求離婚。是
      對於家庭生活之美滿幸福，有妨礙之情形，即認其與此之
      所謂難以維持婚姻之重大事由相當；次按民法親屬編於74
      年修正後，於第1052條增列第2項離婚事由之概括規定，
      其目的在使夫妻請求裁判離婚之事由較富彈性。是夫妻間
      發生足以使婚姻難以維持之重大事由者，雖不符合該條第
      1項所列各款情形，亦無不准依該法條第2項訴請離婚（最
      高法院79年度台上字第1040號判決及最高法院86年3月4日
      86年度第2次民事庭會議決議參照）。又按夫妻均有民法
      第1052條第1項所定情形之一時，僅雙方各得向法院請求
      離婚，不能以請求之一方亦有判決離婚原因，即謂其不得
      訴請離婚，又同條第2項但書規定難以維持婚姻之重大事
      由應由夫妻之一方負責者，僅他方得請求離婚，係為公允
      而設，故難以維持婚姻之重大事由，夫妻雙方均須負責時
      ，應比較衡量雙方之有責程度，僅責任較輕之一方，得向
      責任較重之他方請求離婚，或有責程度相同時，雙方均得
      請求離婚，始符公平（最高法院90年台上字第804號判決
      參照）。查兩造於79年5月12日婚後至今已逾15年，惟期
      間鮮少相聚，原告因遭被告毆打而離家，被告亦不曾要原
      告返家同住，甚至於接獲原告重病之通知時，亦藉口不前
      往探視，已如前述，足見兩造之夫妻情誼已蕩然無存，而
      無法再為復合，更遑論共同生活而共築美滿幸福之家庭，
      是認兩造已有無法共同生活維持婚姻之重大事由存在甚明
      ，而此亦肇於兩造多年來婚姻失和至今，則關於難以維持
      兩造婚姻之重大事由，應由夫妻之雙方即兩造負責。從而
      ，原告依民法第1052條第2項之規定，請求與被告離婚，
      為有理由，應予准許。
五、本件事證已臻明確，兩造其餘爭執及舉證，於本判決之基礎
    ，已無若何影響，不另贅敘，附此敘明。
六、據上論結，本件原告之訴為有理由，依民事訴訟法第78條，
    判決如主文。
中　　華　　民　　國　　94　　年　　6 　　月　　21　　日
                  家事法庭法　官　黃瑪玲
以上為正本係照原本作成。
如對本判決上訴，須於收受判決正本送達後二十日內向本院提出
上訴狀（附具繕本）。
中　　華　　民　　國　　94　　年　　6 　　月　　21　　日
                          書記官　黃坤義
